【裁判字號】    89,判,1758
【裁判日期】    890601
【裁判案由】    入出境
【裁判全文】
行  政  法  院  判  決                          八十九年度判字第一七五八號
    原      告  乙○○
                          送達.
                              .
    被      告  財政部
右當事人間因入出境事件，原告不服行政院中華民國八十八年六月四日台八八訴字第
二二○九四號再訴願決定，提起行政訴訟。本院判決如左︰
    主  文
原告之訴駁回。
    事  實
緣原告滯欠八十三年、八十四年度使用牌照稅及八十六年度地價稅（含滯納金、利息
）等合計新台幣（以下同）一、一一七、八七七元，業已達限制欠稅個人出境之金額
標。案經台北縣稅捐稽徵處報請被告機關以八十七年六月二十三日台財稅第八七○
四三四四八○號函內政部警政署入出境管理局（以下稱境管局）限制原告出境，境管
局遂以八十七年六月二十五日（八七）境愛字第三六一九二號函知原告，因原告滯欠
地價稅等，依法不予許可出境，係依被告機關前函辦理。原告不服，循序提起訴願、
再訴願，遞遭決定駁回，遂提起本件行政訴訟。茲摘兩造訴辯意旨於次：
原告起訴意旨略謂︰一、按納稅義務人欠繳應納稅捐，經稅捐稽徵機關就其相當於應
繳稅捐數額之財產禁止處分，且該禁止處分財產，其價值相當於納稅義務人欠繳之應
納稅捐者，得免再對其為限制出境處分，財政部八十七年八月二十七日台財稅第八七
一九五八五五六號函釋意旨可參。二、查原告滯納欠稅一、一一七、八七八元，台北
縣稅捐稽徵處業以八十七年二月十三日（八七）北縣稅汐三字第○五二五一號函請台
灣士林地方法院將原告所有坐落台北縣汐止鎮○○段南港子小段一三─一地號土地辦
理禁止處分登記在案。該筆土地面積為二、三九五平方公尺，依禁止處分登記當時之
公告現值計算，總值即有九一、○一○、○○○元，市價更遠超過原告前開欠稅額。
況原告名下另有坐落汐止鎮○○段南港子小段一三─一二八地號及同小段一三─一三
○地號兩筆土地，以公告現值計算，總值亦有一二六、六九二、○○○元，市價更不
止此數。台北縣稅捐稽徵處如欲保全債權，大可將上述兩筆土地一併查封，當綽綽有
餘，實無禁止原告出境之必要。請撤銷原處分及一再訴願決定，以維原告權益。
被告答辯意旨略謂︰一、按在中華民國境內居住之個人或在中華民國境內之營利事業
，其已確定之應納稅捐或關稅逾法定繳納期限尚未繳納，其欠繳稅款及已確定之罰鍰
單計或合計，個人在新台幣五十萬元以上，營利事業在新台幣一百萬元以上者，由稅
捐稽
徵機關．．．報請財政部函請內政部警政署入出境管理局限制該欠稅人．．．出境。
」為限制欠稅人或欠稅營利事業負責人出境實施辦法第二條所明定。另依本部八十七
年八月二十七日台財稅第八七一九五八五五六號函釋規定，納稅義務人欠繳應納稅捐
，經稅捐稽徵機關就其相當於應繳稅捐數額之財產禁止處分，且該禁止處分財產，其
價值相當於納稅義務人欠繳之應納稅捐者，得免再對其為限制出境處分，惟該禁止處
分之財產，其價值如不足欠繳之應納稅捐者，則仍得依有關規定限制其出境。二、查
原告滯納稅捐計一、一一七、八七八元，經台北縣稅捐稽徵處汐止辦事處依稅捐稽徵
法第二十四條第一項規定，函請台北縣汐止地政事務所禁止處分其名下所有坐落汐止
鎮○○段南港子小段一三─一地號土地。前開土地公告現值為八三、八二五、○○○
元，惟依土地登記簿謄本所載，已被台灣土地銀行設定抵押權第一順位本金最高限額
二九七、六○○、○○○元、第二順位本金最高限額四四六、四○○、○○○元及杜
清江設定抵押權第三順位本金最高限額一八、○○○、○○○元，合計達七六二、○
○○、○○○元，不僅遠遠超過前揭公告現值，並造成剩餘價值不足以抵繳欠稅，該
汐止辦事處辦理之禁止處分，已無實益。二、次查原告名下坐落汐止鎮○○段南港子
小段一三─一二八地號及同小段一三─一三○地號兩筆土地，以公告現值計算，總值
分別為五二、六六八、○○○元及六四、○一五、○○○元，合計為 一一六、六八三
、○○○元（八十八年公告現值計算），並非原告所稱之一二六、六九二、○○○元
（八十六年公告現值計算。且上開二筆土地均已被台灣土地銀行設定抵押權本金最高
限額二九七、六○○、○○○元及四四六、四○○、○○○元，另杜清江設定抵押權
本金最高限額一八、○○○、○○○元，合計七六二、○○○、○○○元，兩筆土地
設定抵押權總值計一、五二四、○○○、○○○元，更超過該兩筆土地公告總值一一
六、六八三、○○○元，若該處亦以上項兩筆土地辦理禁止處分，價值亦不足欠繳之
應納稅額，依前開規定，仍應限制原告出境，原處分並未違法，請駁回原告之訴。
    理  由
一、按「納稅義務人欠繳應納稅捐達一定金額者，得由司法機關或財政部，函請內政
    部入出境管理局，限制其出境，其為營利事業者，得限制其負責人出境。」為稅
    捐稽徵法第二十四條第三項前段所規定。又在中華民國境內居住之個人或在中華
    民國境內之營利事業，其已確定之應納稅捐或關稅逾法定繳納期限尚未繳納，其
    欠繳稅款及已確定之罰鍰單計或合計，個人在新台幣五十萬元以上，營利事業在
    新台幣一百萬元以上者，由稅捐稽徵機關．．．報請財政部函請內政部警政署入
出境管理局限制該欠稅人．．．出境。」為限制欠稅人或欠稅營利事業負責人出境實
    施辦法第二條所明定。本件原告滯欠八十三年、八十四年度使用牌照稅及八十六
    年度地價稅（含滯納金、利息）等合計一、一一七、八七七元，已達限制欠稅個
    人出境之金額標。案經台北縣稅捐稽徵處報請被告機關以八十七年六月二十三
    日台財稅第八七○四三四四八○號函境管局限制原告出境，境管局遂以八十七年
    六月二十五日（八七）境愛字第三六一九二號函知原告，因原告滯欠地價稅等，
    依法不予許可出境，係依被告機關前函辦理。原告不服，主張其滯納欠稅一、一
    一七、八七八元，台北縣稅捐稽徵處業以函請台灣士林地方法院（應係台北縣汐
    止地政事務所之誤）將原告所有坐落台北縣汐止鎮○○段南港子小段一三─一地
    號土地辦理禁止處分登記在案。該筆土地面積為二、三九五平方公尺，依禁止處
    分登記當時之公告現值計算，總值即有九一、○一○、○○○元，市價更遠超過
    原告前開欠稅總額。況原告名下另有坐落汐止鎮○○段南港子小段一三─一二八
    地號及同小段一三─一三○地號兩筆土地，以公告現值計算，總值亦有一二六、
    六九二、○○○元，市價更不止此數。台北縣稅捐稽徵處如欲保全債權，大可將
    上述兩筆土地一併查封，當綽綽有餘，實無禁止原告出境之必要云云，並提出土
    地登記簿謄本附卷供參。
二、經查原告滯納稅捐計一、一一七、八七八元，前固經台北縣稅捐稽徵處汐止辦事
    處依稅捐稽徵法第二十四條第一項規定，函請台北縣汐止地政事務所禁止處分其
    名下所有坐落汐止鎮○○段南港子小段一三─一地號土地。惟被告主張該筆土地
    公告現值為八三、八二五、○○○元，惟依土地登記簿謄本所載，已被台灣土地
    銀行設定抵押權第一順位本金最高限額二九七、六○○、○○○元、第二順位本
    金最高限額四四六、四○○、○○○元及杜清江設定抵押權第三順位本金最高限
    額一八、○○○、○○○元，合計達七六二、○○○、○○○元，不僅遠遠超過
    前揭公告現值，並造成剩餘價值不足以抵繳欠稅，該汐止辦事處辦理之禁止處分
    ，已無實益。另原告名下坐落汐止鎮○○段南港子小段一三─一二八地號及同小
    段一三─一三○地號兩筆土地，以公告現值計算，總值分別為五二、六六八、○
    ○○元及六四、○一五、○○○元，合計為一一六、六八三、○○○元，並非原
    告所稱之一二六、六九二、○○○元。且上開二筆土地均已被台灣土地銀行設定
    抵押權本金最高限額二九七、六○○、○○○元及四四六、四○○、○○○元，
    另杜清江設定抵押權本金最高限額一八、○○○、○○○元，合計七六二、○○
    ○、○○○元，兩筆土地設定抵押權總值計一、五二四、○○○、○○○元，更
    超過該兩筆土地公告總值一一六、六八三、○○○元，若該處亦以上項兩筆土地
    辦理禁止處分，價值亦不足欠繳之應納稅額等語，核諸卷附土地登記簿謄本所載
    ，洵屬有據。
二、次查，行政院依稅捐稽徵法第二十四條第三項所頒定之「限制欠稅人或欠稅營利
    事業負責人出境實施辦法」旨在保全稅捐，並未超越母法之授權。而被告機關八
    十七年八月二十七日台財稅第八七一九五八五五六號函釋：「納稅義務人欠繳應
    納稅捐，經稅捐稽徵機關就其相當於應繳稅捐數額之財產禁止處分，且該禁止處
    分財產，其價值相當於納稅義務人欠繳之應納稅捐者，得免再對其為限制出境處
    分，惟該禁止處分之財產，其價值如不足欠繳之應納稅捐者，則仍得依有關規定
    限制其出境。」亦無違前開規定。被告機關依前開辦法及函釋之規定，函囑境管
    局限制原告出境，於法自無不合。本件原告迄未能提出具體事證以資證明稅捐稽
    徵機關已就扣除原告所負抵押債務後，尚有相當於應繳稅捐數額之財產禁止處分
    ，徒憑己意指摘原處分及一再訴願決定不當，為無理由，應予駁回。
據上論結，本件原告之訴為無理由，爰依行政訴訟法第二十六條後段，判決如主文。
中    華    民    國     八十九      年      六      月       一        日
                    行 政 法 院 第 一 庭
                                審 判 長 評  事      黃  綠  星
                                         評  事      藍  獻  林
                                         評  事      黃  璽  君
                                         評  事      廖  宏  明
                                         評  事      鄭  忠  仁
右  正  本  證  明  與  原  本  無  異
                                         法院書記官  陳  春  木
中    華    民    國     八十九      年      六      月       一        日


司法院資訊處製作；財團法人民間司法改革基金會備份。
